臺灣臺中地方法院臺中簡易庭民事判決
111年度中簡字第2408號
原      告  華泓國際運輸股份有限公司

法定代理人  洪郁閔  
訴訟代理人  陳玉玲  
被      告  歐朗德國際實業有限公司

法定代理人  顏妏真  
訴訟代理人  張自立  
上列當事人間請求損害賠償事件，於民國111年9月20日言詞辯論
終結，本院判決如下：
    主      文
被告應給付原告新臺幣貳拾肆萬零陸佰伍拾肆元及自民國一百一
十一年四月二日至清償日止，按年息百分之五計算之利息。
訴訟費用由被告負擔。
本判決得假執行，被告如以新臺幣貳拾肆萬零陸佰伍拾肆元為原
告預供擔保或提存，得免為假執行。
　　事實及理由
一、原告主張：被告於民國108年11月間委託原告承攬運送貨物
    （下稱系爭貨物），並辦理海運貨物出口等相關事宜，貨物
    已於同年12月4月安全抵達目的地港，原告已完成委託運送
    。因被告與其受貨人貿易糾紛之故，致貨物遲未提領，產生
    貨櫃延滯相關費用，期間原告以電子郵件通知被告，但被告
    未為指示，該貨櫃延滯費高達新臺幣（下同）140萬餘元，
    原告向船公司申請該貨櫃延滯費用折扣，折扣後金額為新臺
    幣（下同）24萬0654元，已由原告代繳，爰依運送契約及民
    法第660條、第577條、第546條、第547條、第622條、第650
    條等規定，請求被告給付貨櫃延滯費用24萬0654元等語，並
    聲明：被告應給付原告24萬0654元及自支付命令送達翌日起
    至清償日止，按年息百分之5計算之利息。
二、被告則以：
　㈠訴外人菲律賓商IKSKORAB MOTORS INC（下稱菲律賓MOTORS公
    司）向被告訂購二手汽車零件（即系爭貨物），菲律賓MOTO
    RS公司再委任菲律賓當地之報關公司E.AUSTERO MERCHANDIS
    ING（下稱菲律賓報關公司）代理報關事宜，系爭貨物係約
    定FOB貿易條件之交易。FOB貿易條件交貨地點係在出口國裝
    運港之船上，進口辦理清關之責任則在於買方即菲律賓MOTO
    RS公司委任之菲律賓報關公司，被告負擔系爭貨物之運送費
    用，原告於系爭貨物運抵菲律賓馬尼拉港後通知菲律賓MOTO
    RS公司所委任菲律賓報關公司。詎菲律賓報關公司未將系爭
    貨物辦理清關，甚至完全失聯，導致買方即菲律賓MOTORS公
    司損失鉅大，難以估量，系爭貨物早已拍賣完畢。
  ㈡系爭貨物約定之受貨人及受通知人為菲律賓MOTORS公司委任
    之菲律賓報關公司，故系爭貨物應由菲律賓報關公司受領並
    辦理清關，本件受貨人拒絕受領貨物，原告應依海商法第51
    條第1項規定，以受貨人之費用將系爭貨物寄存，而非向託
    運人請求，被告並無遲延情事，原告無由向被告請求貨櫃延
    滯費用24萬0654元及法定遲延利息。
  ㈢答辯聲明：⑴原告之訴駁回。⑵如受不利判決，願供擔保請准
    免為假執行。　
三、得心證之理由：
　㈠按稱承攬運送人者，謂以自己之名義，為他人之計算，使運
    送人運送物品而受報酬為營業之人；就運送全部約定價額，
    或承攬運送人填發提單於委託人者，視為承攬人自己運送，
    不得另行請求報酬，民法第660條第1項、第664條定有明文
    。原告以承攬運送人身分簽發Bill of Lading予被告，有該
    Bill of Lading在卷可佐（見司促卷第11頁），揆諸前揭說
    明，視同原告以自己名義為被告運送，堪認兩造間已成立運
    送契約。
  ㈡按所謂貨櫃延滯費之產生，係因託運人所託運貨物於運送人
    依運送契約運抵目的港後，其提單所載收貨人並未於約定之
    碼頭貨櫃免租期內提領貨櫃，就超過貨櫃免租期之日數所計
    算之櫃租費用。此延滯費，並非因債務不履行而生之損害賠
    償，而為對於運送人就運送契約上約定以外所為給付之報酬
    ，名稱雖與運送費異，實質上仍為運送之對價（最高法院49
    年台上字第2620號、51年度台上字第1940號判決意旨參照 
    ）。又關於運費之支付，除有特約外，運送人僅得向託運人
    請求支付。查系爭貨物運抵目的港後，受貨人遲未提領系爭
    貨物，原告通知被告後，被告並未指示原告如何處理，致原
    告墊支貨櫃延滯費24萬0654元等情，有原告提出應收未收統
    計列表在卷可參（見司促卷第13頁），且被告所不爭執，堪
    認為真正。原告依運送契約，請求被告給付貨櫃延滯費24萬
    0654元，自屬有據。
  ㈢被告抗辯此貨櫃延滯費依海商法第51條之規定，應由受貨人
    負擔，原告不得請求被告給付云云。然查：海商法第51條第
    1項、第2項規定：「受貨人怠於受領貨物時，運送人或船長
    得以受貨人之費用，將貨物寄存於港埠管理機關或合法經營
    之倉庫，並通知受貨人。」，「受貨人不明或受貨人拒絕受
    領貨物時，運送人或船長得依前項之規定辦理，並通知託運
    人及受貨人。」。依此規定，運送人或船長得將待受領貨物
    寄存港埠管理機關或合法倉庫並通知受貨人以代交付，解免
    其交貨責任，所謂以受貨人之費用將貨物寄存，係指倉庫費
    而言。本件為系爭貨櫃遲未領取產生之貨櫃延滯費，與上開
    規定情形不同，並無適用上開規定之餘地，被告執此抗辯並
    無理由。
　㈣末按「給付無確定期限者，債務人於債權人得請求給付時，
    經其催告而未為給付，自受催告時起，負遲延責任。其經債
    權人起訴而送達訴狀，或依督促程序送達支付命令，或為其
    他相類之行為者，與催告有同一之效力。」，「遲延之債務
    ，以支付金錢為標的者，債權人得請求依法定利率計算之遲
    延利息。但約定利率較高者，仍從其約定利率。」，民法第
    229條第2項、第233條第1項定有明文。原告聲請發支付命令
    於111年4月1日送達被告（送達證書見司促卷第41頁），被
    告自受支付命令送達時起負遲延責任，並應自翌日即111年4
    月2日起加付法定遲延利息。
四、從而，原告依運送契約之法律關係，請求被告給付24萬0654
    元及自支付命令送達翌日即111年4月2日起至清償日止，按
    年息百分之5計算之利息，為有理由，應予准許。
五、本件係就民事訴訟法第427條第1項訴訟適用簡易程序為被告
    敗訴之判決，爰依民事訴訟法第389條第1項第3款規定，依
    職權宣告假執行，並依被告聲請諭知被告預供擔保或提存，
    得免為假執行。
六、本件事證已臻明確，兩造其餘攻擊防禦之方法，核與判決之
    結果不生影響，無庸逐一論究，併此敘明。
七、據上論結，本件原告之訴為有理由，依民事訴訟法第78條、
    第389條第1項第3款、第392條第2項，判決如主文。
中　　華　　民　　國　　111 　年　　10　　月　　13　　日
                  臺灣臺中地方法院臺中簡易庭
                                  法  官  熊祥雲
以上正本係照原本作成。
如不服本判決，應於送達後20日內，向本院提出上訴狀並表明上
訴理由，如於本判決宣示後送達前提起上訴者，應於判決送達後
20日內補提上訴理由書（須附繕本），如委任律師提起上訴者，
應一併繳納上訴審裁判費。
中　　華　　民　　國　　111 　年　　10　　月　　13　　日
                                  書記官  王麗麗